最高法院刑事判決　　　　　　　　　　　　　　　九十一年度台上字第六八三○號
　　上訴人　台灣高等法院台南分院檢察署檢察官
　　被　告　丙○○
　　　　　　乙○○
　　　　　　甲○○
右上訴人因被告等背信案件，不服台灣高等法院台南分院中華民國九十年五月十日第
二審更審判決（八十九年度上更(二)字第三四五號，起訴案號：台灣台南地方法院檢察
署八十二年度偵續字第七九號），提起上訴，本院判決如左：
    主  文
原判決撤銷，發回台灣高等法院台南分院。
    理  由
本件原判決以公訴意旨略以：被告丙○○係台南市○○路二號中華國賓商業大樓（下
簡稱國賓大樓）第七屆主任委員黃克夫之父，被告乙○○係該委員會監察委員買賴白
雪之夫、被告甲○○則係財務委員林秀玲之父。黃克夫、買賴白雪、林秀玲（三人另
經檢察官不起訴處分）於任內職務均分別委由丙○○、乙○○、甲○○代理行使。而
丙○○、乙○○、甲○○於代理前開職務期間，未善盡職務，於民國八十年九月間，
國賓大樓經台南市警察局消防警察隊檢查，發現該大樓消防設備有多項缺失，並於八
十一年一月十二日實施複檢，惟均未獲改善，乃責令限期改善。八十一年一月十七日
，丙○○、乙○○、甲○○委請台南市淞正消防企業行負責人劉樹生進行修繕估價，
原估價單排煙閘門部分（六十〤六十公分）數量一百零八具，每具價格為新台幣（下
同）三千元，於同年二月二十九日，提交該業主代表大會討論。經代表發現，該大樓
排煙閘門總數有虛報，且價格亦過高，是以未通過該案。詎丙○○、乙○○、甲○○
等三人竟意圖為淞正消防企業行不法之利益，於同年三月十七日，在未經業主代表大
會會議討論通過情形下，竟請該行重新估價，將排（進）煙閘門總數減為八十三具，
每具估價為三千八百元，並與之訂立契約，改善該大樓工程，而淞正消防企業行於進
行改善工程時竟以另不同之規格六十〤五十公分之排（進）煙閘門代替，且未依約在
牆壁鑽以能發揮該排（進）煙閘門之孔洞及實施全自動控制系統。然丙○○、乙○○
、甲○○，竟予以驗收支付全部工程款，致生損害於該大樓業主之利益，因認被告丙
○○、乙○○、甲○○共同涉有背信罪嫌云云。經審理結果，認不能證明被告等犯罪
，因而維持第一審諭知均無罪之判決，駁回檢察官在第二審之上訴，固非無見。
惟查：(一)、證據雖已調查，而其內容尚未完全明瞭者，即與未經調查無異，如遽行判
決，仍屬應於審判期日調查之證據未予調查。原判決認定該國賓大樓第七屆管理委員
會有委員九人，且於補簽第二份契約時曾召開管理委員會，經過全體委員三分之二以
上出席，過半數以上同意，其決議為合法。不惟本件並無會議紀錄記載出席人數或表
決結果，且依卷內資料，其中買賴白雪係監察委員（見偵字第九五六一號卷第五十八
頁），其作用係監督管理委員會是否依法運作，費用之執行是否合理正當；賴秀勤之
代理人王柏青於偵查中證稱於八十一年三月間方當選候補委員（見同上偵查卷第一四
九頁反面第三行）；契約之監約人楊仲五並無證據證明會議當時出席並參與表決；楊
仲五及彼等代理人乙○○、王柏青出席上開會議何以得計入出席及表決數？又制定審
議全體住戶共同相關事項之規章、辦法之機關為住戶代表會議（見住戶公約第六條第
三項第二款｜同上偵查卷第一二二頁反面），何以自八十一年一月十三日至三月十七
日近二月餘不能召開住戶會議？原審並未進一步查明真相，即遽行判決，仍屬應於審
判期日調查之證據而未予調查。(二)、原判決認定被告等給付淞正消防企業行第一次契
約工程款計八十年十二月五日、十二月二十七日各二十五萬七千八百八十九元，餘款
三十四萬三千八百五十二元保留至「八十一年四月八日給付三十萬元」（扣款四萬三
千八百五十二元）。然依卷內資料（置於卷外證物袋帳簿），係於八十一年一月六日
給付十萬六千六百八十元、八十一年五月十八日給付十三萬元、八十一年七月二日給
付十六萬元，合計三十九萬六千六百八十元（分見該帳簿第四六、四七頁），並無扣
款，反而溢付八千九百七十六元，究竟實情如何，原判決亦未進一步釐清，同有調查
未盡之可議。以上或為上訴意旨所指摘，或為本院得依職權調查之事項，應認原判決
仍有撤銷發回更審之原因。又本件雖屬刑事訴訟法第三百七十六條第五款所列之案件
，惟於修正刑事訴訟法施行前，原得上訴於第三審法院，且已繫屬於法院，依刑事訴
訟法施行法第五條第一項規定，仍應依施行前之法定程序終結之，附此敘明。
據上論結，應依刑事訴訟法第三百九十七條、第四百零一條，判決如主文。
中      華      民      國    九十一    年     十一     月    二十八    日
                              最高法院刑事第九庭
                                  審判長法官  陳  炳  煌
                                        法官  陳  正  庸
                                        法官  韓  金  秀
                                        法官  吳  信  銘
                                        法官  徐  文  亮
      右正本證明與原本無異
                                              書  記  官
中      華      民      國    九十一    年     十二     月      六      日
